臺灣高等法院臺南分院刑事判決　　　　　 九十一年度交上訴字第四三號　　 Ｃ
　　　上　訴　人　臺灣嘉義地方法院檢察署檢察官
　　　上　訴　人
　　　即　被　告　甲 ○ ○
右上訴人因被告公共危險等案件，不服臺灣嘉義地方法院九十年度交訴字第七三號中
華民國九十一年二月十五日第一審判決（起訴案號：臺灣嘉義地方法院檢察署九十年
度偵字第一○九八號），提起上訴，本院判決如左：
      主      文
上訴駁回。
      事      實
一、甲○○於民國（下同）九十年一月十二日下午四時四十分許（起訴書誤為四時五
    十二分許），駕駛車號ＲＬ—二三三五號自小客車，沿省道台十九線朴子往北港
    方向，由南向北行駛，途經嘉義縣六腳鄉六腳村加油站（以下簡稱六腳加油站）
    時，左轉由該加油站北側出入口進入該加油站加油，加油後，自該加油站南側出
    入口駛出加油站，欲左轉進入台十九線省道往北港方向繼續行駛，其轉至台十九
    線上開路段由朴子往北港方向車道之外側車道時，本應注意車前狀況，隨時採取
    必要之安全措施，適乙○○騎乘車號ＦＺ８－五九一號重機車，沿台十九線公路
    亦由南往北行駛至該加油站對面慢車道，並平行停放於該慢車道上（機車車頭向
    北），等待左轉進入加油站加油，而依當時天候晴、日間自然光線，路面乾燥、
    無缺陷，視距良好之情形，又無不能注意之情形，甲○○竟疏未注意乙○○於慢
    車道待轉之車前狀況，致其所駕駛之自小客車右前側葉子板擦撞乙○○所騎乘之
    機車左側車身，使乙○○人、車倒地，乙○○因而受有左小腿裂傷、頭部外傷、
    左肘、左小腿、左足擦傷、頭扭傷、頭、左肩挫傷等傷害。甲○○於擦撞乙○○
    上開機車致乙○○受有上開傷害後，竟未下車察看，將甲○○送醫救治，反逕自
    駕車逃離肇事現場。嗣經警方調閱設於嘉義縣警察局朴子分局永竹派出所（由肇
    事地點沿省道台十九線往北）之路口監視器而查獲上情。
二、案經乙○○訴由嘉義縣警察局朴子分局報請臺灣嘉義地方法院檢察署檢察官偵查
    起訴。
      理      由
一、訊據上訴人即被告甲○○坦承於上開時、地駕駛車號ＲＬ—二三三五號自小客車
    由六腳加油站南側出入口欲左轉進入省道台十九線由南往北行駛，其轉入省道台
    十九線往北行駛時，發現車後有機車倒地之事實，惟矢口否認有何右揭犯行，辯
    稱：伊加完油左轉北向走，當時是走在內車道，車速甚慢，伊直覺上認為並未撞
    及，否則就會停下車，俟車行一段距離後，始聽到一聲碰撞聲，從車的後視鏡看
    見告訴人乙○○與丙○○所騎機車倒地，當時伊認為係二輛機車相擦撞所致。告
    訴人應係與丙○○發生車禍而受傷，至伊所駕駛之上開自小客車右前側葉子板刮
    痕，為伊媳婦王曉琪於八十九年十二月初在嘉義縣六腳鄉蒜頭郵局前與他人擦撞
    所留，並非與告訴人上開機車擦撞所留云云。經查：
（一）被告於上開時、地駕車擦撞告訴人上開ＦＺ８－五九一號機車，因而致告訴人
      乙○○受有左小腿裂傷、頭部外傷、左肘、左足擦傷等傷害後，未下車察看，
      反駕車逃逸之事實，業據告訴人乙○○指訴甚詳，並有車損照片五張、監視錄
      影照片三張、現場照片六張、診斷證明書二件在卷可稽（偵查卷十四頁、警卷
      十三至至十九頁、十五頁、偵查卷四九頁）。而告訴人所騎乘之機車左側車損
      擦痕位置與被告所駕駛之自小客車右前側葉子板上擦痕位置，經警以該二車加
      以比對後，二者之高度相同，此有車損照片二張及比對照片二張在卷可佐（偵
      查卷十三、十四頁）。另經警採集被告自小客車右前側葉子板上車損擦痕烤漆
      及告訴人所騎乘之上開機車烤漆送內政部警政署刑事警察局檢驗結果，發現被
      告車損擦痕之烤漆中，含有微量之外來烤漆，且該外來烤漆之成分與採自告訴
      人上開機車之烤漆成分類似，有嘉義縣警察局朴子分局九十年二月二十六日（
      九十）嘉朴警三字第一二四六號函暨所附刑事案件證物採驗記錄表及內政部警
      政署刑事警察局九十年六月十四日刑鑑字第八二五九八號函暨所附鑑驗通知書
      各一件在卷可憑（偵查卷二四至二五頁、三一至三七頁）。
（二）證人王曉琪雖到庭證稱：伊當時在被告所駕駛之自小客車後座，伊在後座看見
      告訴人之機車與另外一台機車相撞，二台機車均倒地，被告自小客車右前側葉
      子板上之擦痕為其在八十九年十一月、十二月間，在蒜頭郵局前不慎擦撞停在
      路旁之汽車所留下，該車之車主姓名及住所已忘記等語（警卷十一頁背面、原
      審卷第二七頁）。惟查，證人王曉琪之證詞與被害人丙○○所指：伊當時騎乘
      車號ＭＪＳ—二八三號重型機車經過六腳加油站，為一部自小客車擦撞，人車
      倒、地受傷，伊在倒地當時未見到其他機車倒地，伊不可能撞到告訴人機車，
      告訴人亦不可能撞到伊機車等語（原審卷十一至十二頁、警卷七至八頁），明
      顯並非一致，亦與採自上開被告自小客車擦痕之微量外來漆上鑑驗出與告訴人
      機車烤漆相似之成分之情有所矛盾；而且證人王曉琪所述其駕駛上開自小客車
      擦撞他人自小客車，並未作任何處理，亦與常情不符；加以證人王曉琪為被告
      之媳婦，其證詞難免袒護，因認證人王曉琪之證言，非無可疑，難以憑信。參
      酌被告於九十年七月十一日向嘉義縣六腳鄉調解委員會聲請調解時，亦自承其
      「於民國九十年一月十二日下午四時五十二分許，駕駛自用小客車行經六腳加
      油站前路段處與對造人乙○○騎乘機車發生擦撞，致使對造人乙○○受傷送醫
      治療，今為車禍損害賠償事件，提請貴會調解」等語，有聲請調解書在卷可按
      （偵卷四七頁），此為被告所是認（本審卷三一頁），則被告於右揭時、地駕
      駛上開自小客車擦撞上開告訴人所騎乘之機車肇事後逃逸，甚為明灼。故被告
      所辯其未駕車擦撞告訴人機車，應屬卸責之詞，不足採取。被告雖聲請傳訊同
      在車內之證人即八歲之林柏秀為證，惟本件既經同車之林曉琪到庭作證，即無
      再訊問林柏秀之必要。
（三）按汽車行駛時，駕駛人應注意車前狀況及兩車併行之間隔，並隨時採取必要之
      安全措施，道路交通安規則第九十四條第三項定有明文。查告訴人之機車當時
      係平行停放於六腳加油站對面路旁之慢車道上，機車車頭朝北港方向，業經告
      訴人指述在卷，而當時天候晴，日間自然光線，路面乾燥、無缺陷，視距良好
      ，有上開道路交通事故調查報告表附於警卷可憑（警卷二十頁），故依當時情
      況，被告對於告訴人機車停放於慢車道之車前狀況，並無不能注意之情事。被
      告於上開時、地駕車，本應注意遵守上開規定，注意車前狀況，採取必要之安
      全措施，並保持適當之間隔，以避免擦撞告訴人，而依當時情形又無不能注意
      之情事，竟疏未注意，致其所駕駛之自小客車，由六腳加油站駛出，轉彎進入
      該加油站對面台十九線省道北向外側車道時，右前側葉子板部位不慎擦撞停在
      慢車道之告訴人機車左側車身，致告訴人受有前開傷害，顯見被告確有過失。
      而被告之過失行為與告訴人受傷間具有相當因果關係，亦為明灼。
（四）本件公訴人依據嘉義縣警察局朴子分局刑事案件報告書所列之犯罪時間，認為
      被告駕駛車號ＲＬ—二三三五號自小客車在六腳加油站前台十九線省道北向慢
      車道撞及告訴人乙○○所騎乘之車號ＦＺ８－五九一號重機車之時間為九十年
      一月十二日下午四時五十二分，惟被告之自小客車係在同日下午四時四十七分
      三十餘秒出現在該加油站往北之嘉義縣六腳鄉永竹派出所監視錄影帶中，業經
      證人即承辦本案之員警丁○○到庭證述屬實（原審卷五十頁），並有監視錄影
      帶畫面翻拍之照片三張在卷可佐，顯然被告駕駛上開自小客車擦撞告訴人之機
      車之時間應在錄影帶畫面所顯示時間之前，因此，本件車禍發生之時間應約在
      九十年一月十二日下午四時四十分許，公訴人認係九十年一月十二日下午四時
      五十二分，尚有誤會。
（五）綜上所述，被告所辯應係卸責之詞，不足採信，本件事證明確，被告犯行洵堪
      認定。
二、核上訴人即被告甲○○所為，係犯刑法第二百八十四條第一項前段之過失傷害罪
    及同法第一百八十五條之四之駕駛動力交通工具肇事，致人受傷而逃逸罪。被告
    所犯之上開二罪間，犯意各別，行為互異，犯罪構成要件亦不同，自應分論併罰
    。原審以被告罪證明確，因予適用刑法第二百八十四條第一項前段及同法第一百
    八十五條之四之規定。審酌被告肇事後逃逸，惡性非輕，告訴人身體所受之傷害
    非重，被告之品行、智識程度及其犯後未見悔意等一切情狀，分別量處有期徒刑
    肆月及有期徒刑捌月，並定其應執行刑為有期徒刑拾月。並敘明公訴人雖當庭以
    被告未見悔意，請求量處被告有期徒刑三年，經審酌被告犯罪情狀後，認公訴人
    所求處之刑期尚嫌過重，不宜採取。本院經核原判決認事用法俱無不合，量刑亦
    稱妥適，被告上訴意旨猶執前詞，否認犯罪，指摘原判決不當，並無可取，檢察
    官依告訴人之請求上訴，指摘原判採證不當，均為無理由，應予駁回。
三、本件公訴人認被告於肇事當時，駕照尚在吊扣中，為無照駕駛，惟查，被告前於
    八十九年六月二十三日因酒後駕車為警舉發，並於八十九年七月六日至交通部公
    路局嘉義區監理所執行吊扣駕照至九十年一月五日期滿，而被告遲至九十年一月
    十五日始至該監理所領回駕照，有該監理所九十年九月十九日函與所附違規查詢
    報表、汽車駕照基本資料、舉發違規通知單駕照吊扣執行單、無回執及代領駕照
    登記表影本各一份在卷可查（原審卷三二至三七頁），顯見本件車禍發生當時，
    被告駕照吊扣之期限已滿，僅係尚未領回駕照而已，與無照駕駛之情形有間。公
    訴人雖又認被告駕駛之上開自小客車，係先後擦撞告訴人上開機車及被害人丙○○所騎乘之上開機車，並致被害人丙○○受傷後逃逸。惟按犯罪事實應依證據認
    定之，無證據不得推定其犯罪事實，刑事訴訟法第一百五十四條定有明文。本件
    公訴人認被告駕車擦撞被害人丙○○之上開機車致被害人丙○○受傷逃逸，無非
    係以被告之自白及被害人丙○○之指訴為依據。惟本院遍查偵查卷與警卷全卷，
    均未見被告對其擦撞被害人丙○○致其受傷後逃逸之犯行為自白，且被害人丙○○亦直承：其被不詳之自小客車擦撞，並未見到車子由六腳加油站轉出等語（警
    卷七至九頁；原審卷十一至十二頁），故本院亦無從由丙○○之指稱，推論被告
    駕車擦撞丙○○之機車，加以員警由被告所駕駛之上開自小客車及丙○○所騎乘
    之上開機車上，均未查得任何二車發生擦撞之跡證。因此，公訴人認被告於上開
    時、地駕車亦擦撞丙○○機車，尚乏證據證明，均併此說明。
據上論結，應依刑事訴訟法第三百六十八條，判決如主文。
本案經檢察官張佩珍到庭執行職務。
中    華    民    國      九十一      年      五      月      二十一    日
                                  臺灣高等法院臺南分院刑事第六庭
                                      審判長法官  楊    明    章
                                            法官  顏    基    典
                                            法官  高明    發
右正本證明與原本無異。
駕駛動力交通工具肇事，致人於傷而逃逸部分，如不服本判決，應於判決送達後十日
內向本院提出上訴狀，其未敘述理由者並應於提出上訴狀後十日內向本院補提理由書
（應附繕本)。
過失傷害部分，不得上訴。
                                      法院書記官  李    梅    菊
中    華    民    國      九十一      年      五      月      二十二    日
附錄法條：
刑法第二百八十四條第一項：因過失傷害人者，處六月以下有期徒刑、拘役或五百元
                          以下罰金，致重傷者，處一年以下有期徒刑、拘役或五
                          百元以下罰金。
刑法第一百八十五條之四：駕駛動力交通工具肇事，致人死傷而逃逸者，處六月以上
                        五年以下有期徒刑。
